【裁判字號】    98,易,1657
【裁判日期】    981014
【裁判案由】    詐欺
【裁判全文】
臺灣臺北地方法院刑事判決              98年度易字第1657號
公  訴  人  臺灣臺北地方法院檢察署檢察官
被      告  甲○○
上列被告因詐欺案件，經檢察官提起公訴（98年度偵字第12653
號），本院判決如下：
    主  文
甲○○幫助意圖為自己不法之所有，以詐術使人將本人之物交付
，累犯，處有期徒刑肆月，如易科罰金，以新臺幣壹仟元折算壹
日。
    事  實
一、甲○○於民國96年因詐欺案件，經臺灣基隆地方法院96年度
    易字第8號判決處有期徒刑3月確定，於同年4月20日易科罰
    金執行完畢。其得預見提供金融機構帳戶予他人使用，有遭
    他人持以詐欺取財犯罪工具之虞，仍不違其本意，竟基於幫
    助詐欺取財之未必故意，將其於97年4月25日申設之上海商
    業儲蓄銀行儲蓄部分行（下稱上海銀行）00000000000000號
    帳戶金融卡、金融卡密碼，於98年2月27日晚間6時30分許，
    在臺北市○○○路○段某處麥當勞內，交付並告知予一姓名
    年籍不詳自稱「林經理」成年男子。林經理即意圖為自己不
    法所有，分別於同年月28日晚間7時1分許、晚間7時40分許
    ，依序向乙○○、丙○○，詐稱網路購物付款方式設定有誤
    ，需至自動櫃員機更正，致渠等陷於錯誤，乙○○於同日晚
    間7時40分許匯新臺幣（下同）2萬3,032元、丙○○於同日
    晚間9時1分許匯3,500元，至上揭帳戶。嗣二人察覺有異報
    警，始循線查悉上情。
二、案經臺北市政府警察局中山分局報請臺灣臺北地方法院檢察
    署檢察官偵查起訴。
    理  由
壹、證據能力：
    證人即被害人乙○○、丙○○於警詢陳述，均係被告以外之
    人於審判外之陳述，惟當事人於本院準備程序未爭執其證據
    能力，亦無聲請傳訊，顯放棄行使詰問權，本院審酌該言詞
    陳述作成時情況，並無違法、不當之處或證明力明顯過低之
    瑕疵，均適為本案證據，依刑事訴訟法第159條之5規定，應
    具證據能力。至其餘憑以認定本案犯罪事實之非供述證據（
    詳後述），查無違反法定程序取得之情，依同法第158條之4
    規定反面解釋，亦具證據能力。
貳、實體部分：
一、訊據被告甲○○固供認帳戶為其申設，於前揭時地交付金融
    卡並告知密碼予林經理，惟矢口否認有何幫助詐欺取財犯行
    ，辯稱：係應徵報載司機工作，應林經理要求始提供，嗣伊
    覺不對勁，再撥打林經理電話，惟已無法與之取得聯繫云云
    。惟查：
(一)某姓名年籍不詳自稱林經理之成年男子，於上開各時向被害人
  2人詐稱網路購物付款設定有誤，致渠等陷於錯誤，各匯前述
  金額款項至被告帳戶，匯入後均旋以金融卡悉數領盡各情，業
  經證人即被害人2人證述屬實，復有被告開戶資料、帳戶交易
  明細表【臺灣臺北地方法院檢察署98年度偵字第12653號卷（
  下稱偵卷）第21-26頁】、自動櫃員機交易明細單（偵卷第8、
  16頁）在卷為證，是林經理以被告帳戶詐欺取財之事實，應堪
  認定。
(二)依下列各節，足認被告係基於幫助詐欺取財之未必故意，而交
  付存摺、金融卡並告知金融卡密碼予林經理：
1.衡施行詐術之人為使不法行為所取財物必歸其所有，自無取用
  非基於原帳戶所有人意思脫離其持有之帳戶，以免帳戶所有人
  逕自領出款項或掛失帳戶，致處心積慮所取財物卻反由帳戶所
  有人不勞而獲或帳戶經凍結而一切均歸徒勞之風險，是必確保
  該帳戶之管領及使用業經原所有人同意。而一般人均妥善保管
  帳戶存摺、金融卡，若遭竊或不慎遺失，必向金融機構申請掛
  失或報警，避免個人財產權益受不測損害或遭不法之徒用為犯
  罪工具；被告自承：金融卡交付前，帳戶餘額應不到1千元，
  伊當時有郵局、華南銀行帳戶，之所以未交付此2帳戶，係因
  伊有在使用該2帳戶，上海銀行帳戶伊沒有使用，故交給林經
  理，最重要的是裡面已無餘額（本院卷第12頁），核與卷附被
  告帳戶交易明細表所示，交付前帳戶餘額僅存1元一情相符（
  偵卷第26頁），足徵被告顯無意使用此帳戶，而係確認帳戶餘
  額寥寥無幾後，始交付該帳戶予林經理使用之事實；又被告供
  認：伊未掛失等語（本院卷第12頁、94頁背面），復經上海銀
  行儲蓄部分行98年7月22日上儲蓄字第9800197號函覆：被告帳
  戶於98年2月至4月間存摺、金融卡無掛失紀錄等語明確（本院
  卷76頁），依上各節，被告於未獲原定工作又無法聯繫林經理
  而察覺有異之際，竟甘冒帳戶遭用於不法之途之風險，未即刻
  申請掛失帳戶或報警，顯悖常情，足認被告就該金融卡之去向
  及用途毫不在意，應係允諾由林經理管領使用無訛。
2.被告辯稱：伊以友人行動電話0000000000依報載電話00000000
  00與林經理聯繫，他星期六（指2月28日）打電話跟伊說錄取
  ，星期一會派人來接伊云云（本院卷第11頁背面、93頁正面）
  ，並提出98年2月27日報紙、通聯紀錄為證。惟查，卷附通聯
  紀錄顯示，前揭2支門號於98年2月28日並無任何通聯紀錄（本
  院卷第70-71頁），足證無被告所稱交付帳戶應徵工作經錄取
  一事；而該2門號僅於下列時點有如下之通話秒數，98年2月27
  日通聯3次，通話時間分為16秒、61秒、40秒，同年3月2日57
  秒，倘被告所辯去電商談係確認工作內容、薪資一情屬實，何
  以4次通聯秒數均係短暫，實有違一般人求職時多詳細探詢、
  確認工作內容、薪資福利而應有相當通話秒數之常態，況從被
  告察覺有異後，於3月2日僅撥打報載電話1次，自此而後，未
  曾再撥打該支電話以觀，亦悖離一般人覺事有蹊蹺，當多次撥
  打電話試圖聯繫取回金融卡之常情，益徵被告所辯因應徵工作
  交付金融卡云云，尚難採信；又被告於本院準備程序先稱：林
  經理於星期日通知伊審核通過下週一上班（本院卷第12頁），
  嗣於本院審理程序改稱：林經理於星期六通知伊錄取星期一上
  班（本院卷第93頁），被告前後就應徵工作錄用時點供述不一
  ，其所辯因應徵工作交付帳戶已有可疑；況被告就交付金融卡
  原因辯稱係驗證身分云云，然驗證身分繳驗身分相關證件即為
  已足，何需交付金融卡及密碼，綜上各節，足證被告辯稱金融
  卡係應徵司機工作遭騙取云云，洵係狡卸之詞，無足採信，是
  被告交付金融卡並告知密碼意在使林經理管領使用之事實，至
  甚明確。
3.一般人自行向金融機構申請開設帳戶，原則上並無特殊限制及
  困難，故需用帳戶者原得以己之名義申請而無向他人收集帳戶
  之必要；且時下以人頭帳戶詐騙被害人匯款之行為甚為猖獗，
  此經媒體廣為報導，政府機關及各金融機構尚多次呼籲民眾應
  謹慎控管己有帳戶且勿交付個人帳戶以免淪為不法犯罪之幫助
  工具，是依一般人智識及社會生活經驗，極易認知收受帳戶者
  悖於常情未使用己之帳戶而使用他人帳戶，顯為遂行存提款紀
  錄不易循線追查之目的，自可產生該收受帳戶者係用於不法犯
  罪之合理懷疑。衡被告具一定智識程度，曾有工作經驗，而有
  相當社會生活歷練之成年人，又甫於96年因交付金融機構帳戶
  之幫助詐欺案件，經臺灣基隆地方法院96年度易字第8號判決
  處有期徒刑3月確定，有該號判決在卷可考，其就上情絕難諉
  為不知，是被告雖無林經理使用金融卡、金融卡密碼必持以詐
  欺取財之確信，惟仍交付並告知之，顯就該人縱用以詐欺取財
  一節，予以容任，堪認被告有幫助詐欺取財之未必故意甚明，
  是本案事證明確，被告幫助詐欺取財犯行，洵堪認定，應依法
  論科。
二、按幫助犯，係對於犯罪與正犯有共同認識，而以幫助意思，
    對正犯資以助力，而未參與實施犯罪之行為者而言。被告基
    於幫助詐欺取財之未必故意，而交付金融卡並告知金融卡密
    碼之詐欺取財罪構成要件以外之行為，核其所為，係犯刑法
    第30條第1項前段、第339條第1項幫助詐欺取財罪，為幫助
    犯，依刑法第30條第2項減輕其刑。又被告係1個幫助行為，
    雖正犯為2次詐欺行為，就被告而言，僅有1次犯罪行為，仍
    僅成立一幫助犯之罪（最高法院96年度臺非字第245號判決
    參照）。被告於96年因詐欺案件，經臺灣基隆地方法院96年
    度易字第8號判決處有期徒刑3月確定，於同年4月20日易科
    罰金執行完畢，有臺灣高等法院被告前案紀錄表附卷為證。
    其前受徒刑之執行完畢，5年以內故意再為本案有期徒刑以
    上之犯行，為累犯，應依刑法第47條第1項加重其刑。爰審
    酌被告於96年因幫助詐欺案件，經法院判處罪刑確定，有上
    開前案紀錄表在卷為證；其提供帳戶予他人犯罪使用之幫助
    犯行，使收受帳戶者憑恃犯罪追查不易而肆無忌憚，助長詐
    欺取財歪風，顯危害社會財貨秩序、正常經濟交易安全及人
    民財產權，增加被害人尋求救濟之困難，且於政府機關及各
    金融機構多所宣導勿交付個人帳戶以免淪為不法犯罪之幫助
    工具，卻仍交予他人使用，顯徵其對法令禁止規範之嚴重漠
    視心態；又飾詞狡辯，未賠償被害人所受損害，犯後態度欠
    佳，兼衡其智識程度、犯罪動機、目的、手段、生活狀況及
    被害人2人所受損害金額等一切情狀，量處如主文所示之刑
    ，並諭知易科罰金折算標準。又98年1月21日經總統公布修
    正之刑法第41條，自同年9月1日起施行，惟該次修正係屬檢
    察官執行時所應處理之事項，非刑罰法律有變更，自無庸比
    較新舊法，應逕適用修正後刑法第41條規定，併予指明。
據上論斷，依刑事訴訟法第299條第1項前段，刑法第339條第1項
、第30條第1項前段、第2項、第47條第1項、（修正後）第41條
第1項前段，刑法施行法第1條之1第1項、第2項前段，判決如主
文。
本案經檢察官郭騰月到庭執行職務。
中    華    民    國    98    年    10    月    14    日
                    臺灣臺北地方法院刑事第14庭
                        審判長法  官  吳冠霆
                              法  官  賴武志
                              法  官  陳琪媛
以上正本證明與原本無異。
如不服本判決，應於判決送達後10日內向本院提出上訴狀。被害
人如對於本判決不服，應具理由請求檢察官上訴，其上訴期間之
計算以檢察官收受判決正本之日期為準。
                              書記官  陳豪達
中    華    民    國    98    年    10    月    14    日
附錄法條全文：
中華民國刑法第339條
意圖為自己或第三人不法之所有，以詐術使人將本人或第三人之
物交付者，處5年以下有期徒刑、拘役或科或併科1千元以下罰金
。
以前項方法得財產上不法之利益或使第三人得之者，亦同。
前二項之未遂犯罰之。


司法院資訊處製作；財團法人民間司法改革基金會備份。
